【裁判字號】    98,毒抗,118
【裁判日期】    980330
【裁判案由】    毒品危害防制條例
【裁判全文】
臺灣高等法院刑事裁定                 98年度毒抗字第118號
抗  告  人  臺灣板橋地方法院檢察署檢察官
被      告  甲○○
上列抗告人因被告違反毒品危害防制條例案件，不服臺灣板橋地
方法院98年度毒聲字第201號，民國98年2月27日裁定（聲請案號
：臺灣板橋地方法院檢察署98年度聲觀字第138號），提起抗告
，本院裁定如下：
    主  文
抗告駁回。
    理  由
一、抗告意旨略以：初犯施用毒品罪後，於5年內第2次再犯，因
    時值毒品危害防制條例修正前，經依修正前舊法追訴處罰同
    時並施以強制戒治，嗣後該條例修正公布並施行後，始第3
    次（或第3次以上）再犯，且其行為時距第2次再犯經觀察、
    勒戒或強制戒治執行完畢釋放時之間隔已滿5年者，依其第2
    次再犯經保安處分執行完畢釋放後5年內未曾再犯之情形以
    觀，核與初犯經保安處分執行完畢釋放後「5年內再犯」者
    ，其再犯率高，原實施之觀察、勒戒及強制戒治已無法收其
    實效之情形則迥不相侔，而與「5年後再犯」者，已收5年遮
    斷效之情形相同；本於上開對具治療成效之病患性毒品犯，
    期能藉由強制治療之保安處分戒除其身、心癮之立法本旨，
    自應認與5年後再犯之情形相同，仍適用以保安處分代替刑
    事訴追之規定（最高法院97年度台非字第57號判決參照）。
    是本件被告甲○○於民國96年10月13日為警查獲採尿前回溯
    26小時、96小時內某時，再犯施用第一、二級毒品之罪，距
    前次強制戒治執行完畢之91年3月17日已逾5年，期間未曾再
    犯施用毒品之罪，符合強制戒治執行完畢5年後再犯之情形
    ，乃原裁定駁回將被告送勒戒處所觀察、勒戒之聲請，尚有
    未合，爰請求撤銷原裁定，另為適法裁定云云。
二、按施用第一、二級毒品為犯罪行為，毒品危害防制條例第10
    條定有處罰明文。故施用第一、二級毒品者，依前揭規定本
    應科以刑罰。惟基於刑事政策，對合於一定條件之施用者，
    則依同條例第20條、第23條之規定，施以觀察、勒戒及強制
    戒治之保安處分。又毒品危害防制條例於92年7月9日修正公
    布，自93年1月9日施行，其中第20條、第23條將施用毒品之
    刑事處遇程序，區分為「初犯」及「5年內再犯」、「5年後
    再犯」。依其立法理由之說明：「初犯」，經觀察、勒戒或
    強制戒治後，應為不起訴處分或不付審理之裁定；經觀察、
    勒戒或強制戒治執行完畢釋放後，「5年內再犯」者，因其
    再犯率甚高，原實施之觀察、勒戒及強制戒治既已無法收其
    實效，爰依法追訴或裁定交付審理。至於經觀察、勒戒或強
    制戒治執行完畢釋放後，「5年後再犯」者，前所實施之觀
    察、勒戒或強制戒治已足以遮斷其施用毒品之毒癮，為期自
    新及協助其斷除毒癮，仍適用「初犯」規定，先經觀察、勒
    戒或強制戒治之程序。從而依修正後之規定，僅限於「初犯
    」及「5年後再犯」二種情形，始應先經觀察、勒戒或強制
    戒治程序。倘被告於5年內已再犯，經依法追訴處罰，縱其
    第3次（或第3次以上）再度施用毒品之時間，在初犯經觀察
    、勒戒或強制戒治執行完畢釋放5年以後，已不合於「5年後
    再犯」之規定，且因已於「5年內再犯」，顯見其再犯率甚
    高，原實施觀察、勒戒或強制戒治，已無法收其實效，即應
    依該條例第10條處罰。至於第3次（或第3次以上）施用毒品
    之時間，是否宜有期間限制？以多久為適宜？則分屬刑事政
    策、專門醫學之範圍，非審判機關所能決定，有待循立法途
    徑解決（最高法院97年度第5次刑事庭會議）。原法院依上
    述最高法院統一見解，以被告本次96年10月13日為警查獲採
    尿前回溯26小時、96小時內某時，第3次以上再犯施用第一
    、二級毒品之犯行，雖在其87年間初犯經觀察、勒戒執行完
    畢釋放5年以後，然其於87年10月26日初犯經觀察、勒戒執
    行完畢後5年內之88年間已再犯，且先後經檢察官依法追訴
    ，並為法院判處罪刑確定，復執行完畢，故被告本件施用毒
    品犯行，自應依毒品危害防制條例第10條規定追訴處罰，而
    為駁回檢察官聲請送觀察、勒戒之裁定，經核尚無不合，原
    裁定應予維持。乃檢察官未察，仍執前詞提起抗告，為無理
    由，應予駁回。
三、據上論斷，應依刑事訴訟法第412條，裁定如主文。
中    華    民    國    98    年    3    月     30    日
                  刑事第十九庭審判長法  官  黃金富
                                    法  官  吳  燦
                                    法  官  魏新國
以上正本證明與原本無異。
不得再抗告。
                                    書記官  邵淑津
中    華    民    國    98    年    3     月    31    日


司法院資訊處製作；財團法人民間司法改革基金會備份。
